【裁判字號】    97,訴,1563
【裁判日期】    980227
【裁判案由】    侵權行為損害賠償
【裁判全文】
臺灣士林地方法院民事判決              97年度訴字第1563號
原      告  乙○○
訴訟代理人  劉緯慶律師
被      告  甲○○
上列當事人間侵權行為損害賠償事件，本院於民國98年2 月25日
言詞辯論終結，判決如下：
    主  文
被告應給付原告新臺幣拾萬元及自民國九十七年八月五日起至
清償日止，按週年利率百分之五計算之利息。
原告其餘之訴駁回。
訴訟費用由被告負擔二十分之三，餘由原告負擔。
本判決第一項得假執行。
原告其餘假執行之聲請駁回。
    事實及理由
壹、程序方面：
一、本件被告未於言詞辯論期日到場，核無民事訴訟法第386 條
    各款所列情形，爰依原告之聲請，由其一造辯論而為判決。
二、按訴狀送達後，原告不得將原訴變更或追加他訴，但擴張或
    減縮應受判決事項之聲明者，不在此限，民事訴訟法第255
    條第1 項第3 款定有明文。經查，本件原告起訴時，遲延利
    息請求自民國97年7 月3 日起算，嗣於98年2 月25日言詞辯
    論期日當庭減縮訴之聲明請求遲延利息自起訴狀繕本送達被
    告翌日起算（第283 頁），揆諸前揭說明，應准原告為前述
    聲明之減縮。
貳、實體方面：
一、原告起訴主張：
  (一)被告明知訴外人范玉燕為原告之妻，係有配偶之人，竟自95
    年1 月起至同年7 月23日止與訴外人范玉燕相姦，嗣於95年
    7 月23日上午8 時30分許，在臺北縣中和市○○路208 巷17
    號1 樓與訴外人范玉燕相姦時，遭原告會同臺北縣警察局中
    和分局南勢角派出所警員抓姦在床。被告為求原告之原諒，
    當場簽立自白悔過書請求原諒，惟原告並未原諒，詎訴外人
    范玉燕變本加厲，於95年7 月28日逃離家庭，迄今下落不明
    ，原告已對訴外人范玉燕訴請離婚及損害賠償。被告之行為
    破壞原告與訴外人范玉燕間夫妻婚姻生活之圓滿安全及幸福
    ，不法侵害原告基於配偶關係之身分法益，且情節重大，造
    成原告精神痛苦，引發精神重度障礙，爰依民法第184 條第
    2 項、第195 條規定，訴請被告給付非財產上損害賠償新臺
    幣（以下同）200 萬元及法定遲延利息等語，並聲明：(1)被
    告應給付原告200 萬元，及自起訴狀繕本送達被告翌日起至
    清償日止，按週年利率5%計算之利息。(2)原告願供擔保請准
    宣告假執行。
  (二)對被告抗辯所為之陳述：被告雖於調解庭辯稱原告對於其與
    訴外人范玉燕之姦情已知情並原諒縱容，不得請求賠償云云
    云，惟刑法上之通姦，經配偶縱容或宥恕者，其法律效果僅
    該配偶不得提起通姦罪之告訴而已，至於該配偶因基於配偶
    身份法益遭受侵害所生之民事上損害賠償請求權，並不因此
    而當然生消滅或拋棄之效果。
二、被告未於言詞辯論期日到場，亦未提出書狀作何聲明或陳述
    。
三、原告主張被告與原告之妻范玉燕自95年1 月起至同年7 月23
    日有相姦行為之事實，業據原告提出自白書（第8 頁）、本
    院95年度家護字第317 號通常保護令（第9 頁至第10頁）暨
    民事聲請事件卷宗（第183 頁至第218 頁）、本院97年度婚
    字第82號追加訴之聲請狀（第46頁）暨民事卷宗（第219 頁
    至第270 頁）、臺灣士林地方法院檢察署檢察官96年度偵字
    第4461號不起訴處分書（第11頁至第12頁）暨偵查卷宗（第
    95頁至第151 頁）、臺灣臺北地方法院97年度婚字第510 號
    民事準備狀等影本（第47頁至第52頁）為證，且訴外人范玉
    燕前於本院95年度家護字第317 號通常保護令事件95年9 月
    12日訊問時陳稱：「（問：妳在95年7 月23日是否因與甲○
    ○通姦被相對人抓到？）是的，我在甲○○家中被相對人抓
    到」、「（問：妳何時開始與甲○○發生通姦關係？）從今
    年的1 月開始」、「我確實有帶小孩過去甲○○家，我躺在
    甲○○的床上睡覺，當日我是有與甲○○躺在一起」（第20
    6 頁至第207 頁），另原告與訴外人范玉燕之子吳志桯於上
    開案件到庭陳稱：「媽媽會帶我去一個叔叔家，媽媽會在那
    裡睡覺還有打牌，而且不給我吃東西。媽媽會跟那個叔叔躺
    在一起睡覺，讓我在外面看電視」（第208 頁）等語，堪認
    原告此部分之主張為真實。
四、按「因故意或過失不法侵害他人之權利者，負損害賠償責任
    ，故意以背於善良風俗之方法加損害於他人者亦同。」「不
    法侵害他人之身體、健康、名譽、自由、信用、隱私、貞操
    或不法侵害其他人格法益而情節重大者，被害人雖非財產上
    之損害，亦得請求賠償相當之金額。」「前二項規定，於不
    法侵害他人基於父、母、子、女或配偶關係之身分法益而情
    節重大者，準用之。」民法第184 條第1 項、第195 條第1
    項、第3 項分別定有明文。又依社會一般觀念，如明知為有
    夫之婦而與之通姦，不得謂非有以違背善良風俗之方法，加
    損害他人之故意，茍其夫確因此受有非財產上之損害，依前
    揭規定，自得請求賠償。良以婚姻係以夫妻之共同生活為其
    目的，配偶應互相協力保持其共同生活之圓滿安全及幸福，
    而夫妻互守誠實，係確保其共同生活之圓滿安全及幸福之必
    要條件。故夫妻之一方如有與人通姦或相姦之行為，適足以
    破壞夫妻間之共同生活，此從公序良俗之觀點評價，自非法
    之所許。是為通姦或相姦之第三人，對該另一方之配偶自構
    成侵權行為，其受害一方之配偶得據為請求損害賠償，當可
    確認。本件被告與原告配偶之相姦行為既經認定，已如前述
    ，即屬不法侵害原告基於婚姻關係而享有之夫妻身分法益，
    令原告精神上感受莫大痛苦，自屬情節重大，被告應負損害
    賠償責任。且犯刑法上之相姦罪，經配偶縱容或宥恕者，其
    法律效果僅該配偶不得提起相姦罪之告訴而已（刑法第245
    第2 項規定參照），至於該配偶因基於配偶身份之法益遭受
    侵害所生之民事上損害賠償請求權，並不因此而當然生消滅
    或拋棄之效果。查原告於88年7 月21日與越南籍之訴外人范
    玉燕結縭，育有1 子，有戶籍謄本在卷可稽，結婚7 年後逢
    此劇變，目前刻正與訴外人范玉燕因離婚涉訟，衡情其精神
    上所受痛苦斷非輕微，又原告為國中畢業、被告與訴外人范
    玉燕均為高中畢業，原告原為計程車司機，自承目前從事廟
    工，月薪約1 萬8,000 元（第283頁），96年度薪資所得僅
    9,271 元，財產僅有2004年份之日產汽車1 輛，被告則係從
    事服務業，96年度薪資及營利所得20萬8,020 元，名下無財
    產，有稅務電子閘門所得調件明細表（第275 頁至第281 頁
    ）在卷可稽，並衡量兩造之身分、地位、經濟狀況、相姦期
    間約7 個月、原告事後已要求被告簽立自白悔過書、現另案
    與訴外人范玉燕因離婚及損害賠償事件涉訟等一切情狀，認
    原告請求非財產上之損害賠償200 萬元，顯屬過高，應以30
    萬元為適當，且符其比例原則，逾越上開範圍之請求，即失
    衡平，自非法所許，不應准許。
五、按「給付無確定期限者，債務人於債權人得請求給付時，經
    其催告而未為給付，自受催告時起，負遲延責任，其經債權
    人起訴而送達訴狀，或依督促程序送達支付命令，或為其他
    相類之行為者，與催告有同一之效力。」「遲延之債務，以
    支付金錢為標的者，債權人得請求依法定利率計算之遲延利
    息。」民法第229 條第2 項、第233 條第1 項前段分別有明
    文規定。從而，原告依侵權行為法律關係，請求被告賠償非
    財產上損害賠償30萬元，及自起訴狀繕本送達翌日即97年8
    月5 日（97年7 月25日寄存，依民事訴訟法第138 條第2 項
    規定，97年8 月4 日發生寄存送達效力）起至清償日止，按
    週年利率5%計算之利息，為有理由，應予准許。至原告逾上
    開金額之請求為無理由，應予駁回。
六、末按，所命給付之金額或價額未逾50萬元之判決，法院應依
    職權宣告假執行，民事訴訟法第389 條第1 項第5 款定有明
    文。查原告陳明願供擔保聲請宣告假執行，經核原告勝訴部
    分，依前揭法律規定本院應依職權宣告假執行，無必要再命
    原告供擔保始得假執行。至原告其餘假執行之聲請，因訴之
    駁回而失所依據，不予准許。
七、本件判決基礎已臻明確，兩造其餘攻防方法及訴訟資料經本
    院審酌後，核與判決不生影響，無逐一論駁之必要，併此敘
    明。
八、據上論結，本件原告之訴為一部有理由、一部無理由，依民
    事訴訟法第79條、第389 條第1 項第1 款，判決如主文。
中    華    民    國    98    年    2     月    27    日
                  民事第二庭  法  官  陳玉曆
以上正本證明與原本無異。
如對本判決上訴，應於判決送達後20日內向本院提出上訴狀。
中    華    民    國    98    年    3     月    2     日
                              書記官  吳華瑋


司法院資訊處製作；財團法人民間司法改革基金會備份。
